臺灣新北地方法院民事判決
110年度訴字第704號

原      告  程啟華  
訴訟代理人  吳存富律師
            鍾依庭律師
被      告  林彥谷  

            董伊瑜  
上二人共同
訴訟代理人  林柏裕律師
被      告  董伊珣  
訴訟代理人  雷皓明律師
複代理人    蔡愷凌律師

上列當事人間請求損害賠償等事件，經本院於民國111 年1 月17
日言詞辯論終結，判決如下：
    主  文
一、被告甲○○、丙○○應連帶給付原告新臺幣40萬元，及自民國11
    0年3月25日起至清償日止，按年息百分之5計算之利息。
二、原告其餘之訴駁回。
三、訴訟費用由被告甲○○、丙○○連帶負擔10分之4，餘由原告負
    擔。
四、本判決第一項得假執行；但被告甲○○、丙○○如以新台幣40萬
    元為原告預供擔保，得免為假執行。
五、原告其餘假執行之聲請駁回。
    事實及理由
壹、原告主張：
一、原告與被告丙○○於民國104年11月23日結婚，婚後育有二名
    未成年子女，目前婚姻關係存續中。原告與被告丙○○結褵多
    年，初期感情尚屬融洽，然於109年5月間，被告丙○○開始形
    跡可疑，時有晚歸、行蹤不明，或於家中常與不明人士以手
    機通訊軟體聊天之行徑。經原告查明後，發現至少於109年1
    1月開始，被告丙○○竟與被告林彦谷多次出遊，甚至夥同雙
    胞胎妹妹即被告丁○○為之，被告三人侵權事實如下：
(一)109年11月18日，被告甲○○與被告丙○○前往板橋火車站附近
    舉辦之耶誕城活動，渠等親暱自拍、擁抱、牽手，甚至隔著
    口罩親吻，宛如熱烈中情侶，毫無顧忌旁人眼光。
(二)109年12月6日，被告甲○○載被告丙○○及被告丁○○於清水休息
    站，被告甲○○於休息站中，先撫摸被告丙○○頭部，嗣後被告
    丙○○轉身回頭，向被告甲○○索吻，被告丙○○不僅自己涉犯侵
    害配偶權行為，更與胞妹夥同不倫，被告丁○○明知伊胞姊已
    婚，不僅不予以告誡、勸阻，或向姊夫即原告告知，更如包
    庇、幫助，甚至參與侵害配偶權行為。
(三)109年12月18日，被告甲○○駕駛車牌號碼000-0000自小客車
    ，偕同被告丙○○、丁○○前往宜蘭雅閣湯屋，被告甲○○同時摟
    肩被告丙○○、丁○○，並進入宜蘭雅閣湯屋泡湯。
(四)109年12月19日，被告三人宜蘭同遊後隔日，再共同前往石
    門水庫出遊，於抵達景點後，在大庭廣眾之下，竟大玩自拍
    ，被告甲○○先是持手機跟被告丁○○接吻拍照，嗣後再轉身向
    後，持手機跟被告丙○○接吻拍照，渠等毫不掩飾之放肆作為
    ，大享三人齊人之福，毫無顧忌被告丙○○為有家室之人。
(五)110年1月3日，被告甲○○駕駛車牌號碼000-0000自小客車，
    搭載被告丙○○、被告丁○○前往被告丁○○住處，於地下停車場
    中，被告甲○○與被告丙○○、被告丁○○勾肩、牽手，甚至手部
    更直接觸碰被告丙○○胸部，被告丙○○亦無任何反對之意思表
    示，容任被告甲○○之逾矩行為，更繼續與被告甲○○牽手。
(六)110年1月16日，被告甲○○駕駛車牌號碼000-0000自小客車，
    搭載被告丙○○、被告丁○○前往costco採買後，返回被告丁○○
    住處。
(七)110年1月30日，被告三人共同於新北市板橋區雙十路二段附
    近散步，走至永慶房屋騎樓時(門牌號碼約為新北市○○區○○
    路○段000號附近)，被告三人互相摟腰、擁抱，被告甲○○先
    是親吻被告丙○○，嗣後立即轉頭親吻被告丁○○，復再親吻被
    告丙○○。
(八)110年1月31日，被告甲○○駕駛車牌號碼000-0000自小客車，
    搭載被告丙○○、被告丁○○前往陽明山出遊，出遊期間，三人
    配戴同色情侣圍巾，於被告甲○○停車後，更走向後座撲向被
    告丙○○，渠等在後座摟抱，宛如熱戀情侣。
二、被告三人明知被告丙○○係有配偶之人，與原告婚姻關係仍存
    續中，詎竟共同基於侵害原告配偶權之故意，為前述種種侵
    權行為，於109年11月至110年1月短短3個月間，至少出遊達
    8次以上。被告甲○○同時與兩姊妹互謀，坐享齊人之福，於
    大庭廣眾之下，多次與被告丙○○、丁○○同時出遊、先後接吻
    ，毫無避諱倫理道德及旁人眼光，所為舉止，已達道德淪喪
    之程度。被告丙○○不思伊身為原告配偶及兩名年幼子女母親
    ，竟與被告甲○○出遊、擁抱、接吻，更夥同妹妹即被告丁○○
    ，共同參與此等不倫三角關係，其作為大膽放肆、忝不知恥
    ，毫無懊悔之意，更於109年9月21日提起離婚訴訟，現經由
    鈞院110年度婚字第62號案件審理中，足徵伊視婚姻家庭為
    無物，原告與被告丙○○間互愛互信及忠誠，早已因被告丙○○
    之自私、敗壞作為，而蕩然無存。被告丁○○明知姊姊即被告
    丙○○仍在婚姻關係存續期間，然不僅不加以勸阻胞姊改邪歸
    正、回歸家庭，更共同實施侵權行為，不斷包庇姊姊惡劣作
    為，又繼續與被告丙○○、被告林彦谷出遊玩樂，此舉恐係被
    告三人共謀，為了湮滅證據所為。被告丁○○所為，既與被告
    丙○○、被告甲○○之侵害行為關連共同，即足成立共同侵權行
    為，縱未構成(假設語），然被告丁○○積極參與侵權行為之
    作為，抑或消極不予以勸告、或告知原告之舉止，亦該當對
    被告丙○○、被告甲○○之助益，亦屬共同侵權人甚明。 被告
    三人所為侵權事實重大，致令原告精神崩潰，身心倶疲、悲
    痛萬分，故原告向被告三人請求新台幣(下同)100萬元之精
    神賠償，顯屬有據。爰依民法第184條第1項前段、後段、第
    2項、第185條、第195條第1、3項之規定，提起本件訴訟。
    並聲明：(一)被告甲○○、丙○○、丁○○應連帶給付原告100萬
    元，及自起訴狀繕本送達最後一位被告翌日起至清償日止，
    按週年利率5%計算之利息。(二）原告願供擔保，請准宣告
    假執行。
貳、被告方面：
甲、被告甲○○、丁○○：
一、原告主張被告二人於原告與丙○○婚姻關係存續期間故意侵害
    原告身分法益，且情節重大等情，被告予以否認，原告就此
    有利於己之事實應負舉證之責。原告主張之事實均屬臆測之
    詞，原告固主張被告丁○○，不加以勸阻、或包庇行為，惟原
    告所提出之照片只能說明被告丁○○與其當時之男友被告甲○○
    有交往關係，一同出遊者為丙○○，姊妹出遊自屬正常，何來
    包庇。且原告所提之影片、照片中之當事者佩戴口罩，丙○○
    與丁○○為雙胞胎、身形、髮型、臉型相近之下，一般人戴口
    罩難以分別顯然不同之處。觀諸所有影像，亦無原告所稱的
    親吻畫面，原證2則是被告丁○○與其當時之男友被告甲○○之
    出遊畫面，原告將畫面中女子硬指為丙○○。觀之原告提出之
    合照，拍攝地點在公開場所及開放空間，更在人潮眾多之水
    庫旁，均穿戴整齊，雖畫面中的人頭部較靠近，但未有何等
    不雅動作，此與時下年輕人因使用手機自拍鏡頭取景時，礙
    於鏡頭畫面寬度有限，需頭部靠近才能同時入鏡之情形，並
    不相違，並無原告指摘之摸胸、撲倒、親吻等行為。又訴訟
    程序上之真實發現亦應受憲法價值拘束而有一定限度，而單
    純之獲取證據之利益，不能使偷窺竊聽之行為正當化，原告
    以跟拍、跟蹤等方法而取得之物證，均應認不具備證據能力
    予以排除。
二、原告對於被告丁○○有為性騷擾防治法，有關對他人實施違反
    其意願而與性或性別有關之行為，傳送訊息給被告丁○○稱：
    「妳可以自拍你的胸部給我看嗎」，原告為姊夫竟為如此不
    堪的對話？「問你喔，先前是不是有拿伊珣穿胸罩的照片給
    一哥看」、「噗，好吧，只是想說有的話，那我要妳的，這
    樣比較公平」。原告前開行為已造成被告丁○○人格尊嚴及心
    理健康上之損害，並嚴重影響被告丁○○正常生活之進行，爰
    依民法184條第1項、第2項前段、第195條第1項前段及性騷
    擾防治法第9條之規定，以本狀送達請求被告為非財產上之
    損害賠償100萬元，並為抵銷抗辯。
三、原告對被告丙○○稱：「如果今天妳真的有能力搞了一個小王
    ，或是你已經有小王，隨便，fine，妳要跟他出去也OK」、
    「妳要找狗找貓，要找甚麼都可以，要找一個真人也都可以
    阿，我是不知道是哪個天才會要一個」、「妳想要尋求那份
    刺激或是尋求那份被關愛的感覺，阿如果我真的做了沒辦法
    給你，妳可能從外面的同事還是怎樣，沒關係，我打比方我
    也不知道妳上班或幹嘛，妳覺得妳可以跟個某人抓到那種感
    覺，想跟他交往，他也知道妳是有夫之婦，他也同意，刺激
    ，那就去玩吧。」、「所以妳可能覺得介紹個新男人給小朋
    友開心，happy，找個更有能力的人、更帥， 跟著小孩說，
    這是你們的新爸爸。耶， 但我不會反對妳這樣做， 但我是
    不可能，應該是說啦，我也懶拉，我沒那心思還有11年再去
    對一個女人搞東搞西，那妳有大好前途，好不好，所以妳要
    趁早，趕快認識小王，奠定好你們的關係，妳可以不回家住
    小王家，等到妳想了小孩再回來。」、「我是變態，怎樣，
    我就是變態阿，來阿，3P阿，來阿，來阿，A片看太多啦」
    等語，應認猶屬原告事前容認範圍，而無侵害原告配偶權之
    虞。原告稱你去找別人我都不管、我自己也可以3P等語，顯
    然具有對婚姻不忠之可歸責事由，而對與丙○○間婚姻生活之
    圓滿、安全及幸福造成嚴重破壞，縱(假設語氣，非表自認)
    被告確有發生外遇，亦難認原告之配偶權受有侵害。自109
    年5月14日原告與丙○○的錄影檔案，證明原告有拋棄配偶權
    ，亦有與有過失。原告以不附條件、毫無保留之方式概括拋
    棄與丙○○間之配偶權。109年8月30日，原告甚至不顧二名未
    成年子女在場，強行脫下被告丙○○之褲子、對其辱罵三字經
    、將廁所門打壞、用手勒住被告丙○○之脖子、將被告丙○○之
    腳抓住後重摔在地，已獲鈞院核發通常保護令，其互動型態
    ，實際上已無實質夫妻生活。是以，難認原告與被告丙○○之
    生活影響程度已達情節重大之程度。原告表明不願意守護此
    一家庭，已生免除任一造侵權行為損害賠償債務之事實，原
    告事後自不得再依侵權行為之法律關係請求被告賠償精神慰
    撫金。
四、原告主張被告甲○○明知被告丙○○係有配偶之人，竟與之出遊
    ，顯侵害原告基於配偶關係之身分法益而情節重大等情，惟
    被告甲○○否認有侵害原告之配偶權，退萬步言，原告未能證
    明被告甲○○知悉被告丙○○係有配偶之人。
五、末查刑法通姦罪之規定，經司法院大法官以釋字第791號解
    釋闡明限制人民憲法第22條所保障之性自主權，違反憲法第
    23條比例原則，自109年5月29日公布日起失其效力；我國憲
    法對於以婚姻約束配偶雙方忠誠義務，亦不再強調婚姻之制
    度性保障，轉為重視婚姻關係中配偶雙方平等、自主之「個
    人」(性)自主決定權，足見配偶彼此間為相互獨立自主之個
    體，不因婚姻關係所負之忠誠義務而有支配他方意志或自主
    決定之特定權利，故在前述憲法典範變遷之脈絡下，自不應
    承認隱含配偶為一方客體，受一方獨占、使用之「配偶權」
    概念。是以，原告以被告侵害其「配偶權」為由，請求被告
    負侵權行為損害賠償責任，給付非財產上損害賠償，應屬無
    據。並聲明：(一)原告之訴及假執行聲請均駁回。(二)如受
    不利判決，請准宣告免為假執行。
乙、被告丙○○：
一、原告主張被告丙○○與被告丁○○、甲○○共同侵害其配偶權，被
    告丙○○均否認，自應由原告對侵權行為之成立要件負舉證責
    任。原告雖主張自109年11月開始，被告丙○○與被告甲○○多
    次出遊，甚至夥同被告丁○○為之，在大庭廣眾之下同時出遊
    、先後接吻云云，並提出原證2至9之影片、截圖及照片為證
    。惟查：
(一)原證2所示影片及截圖為被告甲○○與丁○○約會，與被告丙○○
    無涉。被告丙○○與丁○○為同卵雙胞胎，面容、身高極其相似
    、身形及打扮風格均甚為相近，原告於此等「看不清清晰容
    貌、臉蛋之影片」及「共同被告丁○○已多次表述該名女子卻
    是其本人」之情形下，仍主張該名女子為被告丙○○，顯為其
    片面之詞，尚難逕採。退步言之，縱鈞院認該名女子為被告
    丙○○(假設語，非自認)，該名女子與共同被告甲○○亦無「(
    嘴對嘴)接吻」之情事，僅係於雙方均戴著口罩之際，以口
    罩觸碰他方之口罩之玩鬧動作，自非所謂「接吻」之動作。
(二)原證3所示影片及截圖，係共同被告甲○○開車載送其女友即
    共同被告丁○○南下參加婚禮，被告丙○○僅是一起搭順路車，
    原證3截圖上之人名及說明等註解均不實，原證3影片3-1拍
    攝時被告丙○○亦不在場。再者，原證3-1影片中，共同被告
    甲○○雖有將頭朝下、該名女子亦有將頭往上之動作，惟該二
    人明顯未有所謂「接吻」之動作，蓋原證3截圖及影片內容
    均還能明顯看到該名女子之臉孔及嘴巴，未有緊貼之情狀，
    足認二人並無「身體接觸」或「接吻」。
(三)原證4影片亦僅為被告三人於某停車場共同行走之畫面，共
    同被告甲○○縱使於行走時一併將手放置在被告丙○○及被告丁○○之肩膀上，惟肩膀並非人體私密部位，此等行為，亦未逾
    越一般朋友交往之分際。
(四)原證5第1頁截圖確為被告丙○○及被告丁○○，惟原告刻意於「
    說明」處加添不實之敘述，共同被告甲○○並無與被告丙○○「
    接吻自拍」，影片中亦僅看出共同被告甲○○於拍照時為配合
    被告丙○○之身高而略為蹲低，完全無所謂「接吻」之情事。
    原證5第2頁上方照片，被告丙○○與共同被告丁○○之標示亦是
    完全相反(即照片右邊為被告丙○○，照片左邊為被告丁○○)，
    此自被告丙○○與被告丁○○所著之鞋子即可得知。另自原告所
    提原證之註解不實與人名亂標之情事觀之，顯見原告所提原
    證之人名及說明均係依憑己意猜測、想像而為，並無實據。
(五)原證6影片僅為被告丙○○與共同被告二人一起前往丁○○住處
    附近用餐，被告丙○○與共同被告二人分別為姊妹及朋友關係
    ，相處融洽亦屬事理之常，惟絕無原證6說明欄及圖示上所
    稱「被告甲○○甚至直接觸碰被告丙○○胸部」、「手部放置於
    被告丙○○的胸部」之情事，且依鈞院勘驗影片內容也僅能看
    出為一男二女出遊的內容，未見被告丙○○與共同被告甲○○有
    任何逾越一般朋友交往分際之情事。
(六)原證8所示影片截圖，原告又刻意於圖示上標示不實之人名
    及附註不實說明，圖示上再度完全將被告丙○○及共同被告丁○○「調換」，欲藉此混淆視聽，實則當時被告丙○○僅是在一
    旁等候共同被告兩情侶互相道別，絕無原證8說明欄所稱先
    親吻A、再轉頭親吻B、復又親吻A之情事，依鈞院勘驗內容
    亦無法分辨人別，原告刻意利用角度以看圖編故事，顯非可
    採。
(七)原證9影片暨其截圖，原告仍是持續看圖編故事，影片9-3（
    即原證9第3頁上方截圖）係被告丙○○欲下車時圍巾卡住安全
    帶母扣，共同被告甲○○幫忙拔出，僅此短短幾秒的時間，原
    告便刻意擷取，誇稱被告甲○○有直接撲倒之動作，加油添醋
    ，實無可採。
(八)綜上所述，被告丙○○與共同被告甲○○既無為任何逾越已婚男
    女交友分際之行為，且共同被告甲○○既然為共同被告丁○○之
    男友，情侶間感情甚好，三人一起出遊實乃家庭成員間一起
    外出郊遊，顯無任何侵害原告配偶權之行為，且原告所提證
    據，亦無法證明其配偶權有受何重大侵害，其主張顯無理由
    ，應予駁回。
二、原告所提原證15至18光碟及譯文，原告否認其形式及實質真
    正。原告雖以原證15至18光碟及譯文，稱被告丙○○已自認侵
    權事實云云，惟此實屬惡意曲解及變造證據，原告應提出完
    整、未剪接之錄音檔案。兩造對話當天，主要是談論兩造婚
    姻過程的問題，總對話時間長達1個多小時，原告不斷對其
    主張侵害配偶權之情事提出其質疑，被告丙○○均明確向其回
    應：「沒有發生什麼事情」、「就沒有發生什麼事情」，惟
    原證16譯文對話第6行，原告提出之譯文記載：「丙○○：說
    真的我很不想……」，據勘驗後，語意模糊，但應是被告丙○○
    再次澄清稱：「沒有發生什麼事情」，譯文之記載亦與光碟
    檔案顯不相符。再就原證16記載：「丙○○：我錯了」，據被
    告丙○○之記憶，其所稱的：「我錯了」，並非是接在原告譯
    文所示之處，其當日向原告稱「我錯了」，主要是為了其於
    婚姻過程中也有做得不夠好的地方向原告道歉，絕非因有何
    侵害配偶權之情事而道歉或自認。再查，原證18譯文對話時
    ，原告利用被告丙○○陳述完婚姻過程委屈之際，不斷欲將其
    個人臆測之指控加諸於被告丙○○，惟被告丙○○不願與原告多
    生爭執，亦僅再次強調「沒有幹嘛…就一起出去旅遊」，更
    可徵被告丙○○確無侵害配偶權之情事。
三、本件原告係主張被告丙○○與共同被告共同侵害其「配偶權」
    ，佐以釋字第791號解釋中已強調我國憲法已不再強調婚姻
    之制度性保障，轉為重視婚姻關係中配偶雙方平等、自主之
    「個人」(性)自主決定權，並據以廢除刑法通姦罪，足見配
    偶彼此間為相互獨立自主之個體，不因婚姻關係所負之忠誠
    義務而有支配他方意志或自主決定之特定權利，故在前述憲
    法典範變遷之脈絡下，自不應承認隱含配偶為一方客體，受
    一方獨占、使用之「配偶權」概念。是以，原告不得以其「
    配偶權」受侵害，請求被告丙○○負侵權行為損害賠償責任。
四、退步言之，縱認原告得以其「配偶權」受侵害為由，請求被
    告丙○○負損害賠償責任(假設語)，原告與被告丙○○之婚姻關
    係早已因原告之家庭暴力及不當行為而破裂難存，並經被告
    丙○○於109年11月間向 鈞院提起離婚訴訟，被告丙○○所為，
    並無任何不法侵害原告配偶權且「情節重大」之情事。
五、再退步言，原告早已於109年5月13日向被告明確表示概括拋
    棄其配偶權利，事後自已不得再主張其「配偶權」受有何侵
    害。原告與被告丙○○之婚姻關係早已因原告之家庭暴力及不
    當行為而破毀難存，難謂配偶彼此間有何應受保護之權利或
    利益。又原告於109年5月13日即已向被告丙○○表示：「如果
    今天妳真的有能力搞了一個小王，或是你已經有小王，隨便
    ，fine，妳要跟他出去也OK」、「妳今天去外面找小王，我
    也不會擋妳，妳要去下面賣風騷，去幹嘛，我也不會擋妳」
    、「那妳今天要去找戀愛的感覺，那妳就去找阿，我不會阻
    止妳阿，就增加妳的女性荷爾蒙，交了一個帥哥，happy，
    喔，帥，性能力超強，搞得我不要不要的，小鳥依人的感覺
    ，這才是我要的，都OK。」、「妳覺得妳可以跟個某人抓到
    那種感覺，想跟他交往，他也知道妳是有夫之婦，他也同意
    ，刺激，那就去玩吧」、「所以妳可能覺得介紹個新男人給
    小朋友開心，happy，找個更有能力的人、更帥， 跟著小孩
    說，這是你們的新爸爸。耶， 但我不會反對妳這樣做」、
    「那妳有大好前途，好不好，所以妳要趁早，趕快認識小王
    ，奠定好你們的關係，妳可以不回家住小王家，等到妳想了
    小孩再回來」、「我乙○○發誓，就算我們有婚姻合約，我也
    不會阻止我老婆去跟別的男人見面或是交往」。足認原告完
    全視兩造婚姻如敝屣，原告顯已概括拋棄其配偶權甚明，自
    應以原告與被告丙○○間此等特別約定，做為認定雙方婚姻關
    係相關權益之認定。綜上，原告之訴為無理由。並聲明：(
    一)原告之訴及假執行之聲請均駁回。(二)如受不利判決，
    願供擔保請准宣告免為假執行。
參、本院之判斷：
一、原告主張其與被告丙○○於104年11月23日結婚，婚後育有二
    名未成年子女，目前婚姻關係存續中。原告與被告丙○○結褵
    多年，初期感情尚屬融洽，然於109年5月間，被告丙○○開始
    形跡可疑，時有晚歸、行蹤不明，或於家中常與不明人士以
    手機通訊軟體聊天之行徑。經原告查明後，發現於109年11
    月至110年1月短短3個月間，至少出遊達8次以上，被告甲○○
    多次與被告丙○○、丁○○同時出遊，渠等親暱自拍、擁抱、牽
    手、先後接吻、摟肩，被告行為已不法侵害原告基於配偶關
    係之身分法益而情節重大等情。業據原告提出戶籍資料、被
    告等出遊之影片及截圖33件、原告與被告丙○○於110年4月20
    日之談話錄音及譯文為證(見本院卷一第19至63、91、93、2
    87至291頁)。被告均否認有侵害原告配偶權之事實，並辯以
    前詞。本院查：
(一)於109年11月18日晚間，被告甲○○與被告丙○○前往板橋火車
    站附近之耶誕城活動，渠等親暱自拍、擁抱、牽手、隔著口
    罩親吻，此有截圖7件為證(見本院卷一第25至31頁)。被告
    丙○○與丁○○雖為雙胞胎，身形、髮型、臉型相近，惟仍有不
    同之特徵，此有原告提出被告丙○○、丁○○之合照可資辨識(
    見本院卷一第424至426頁之照片)。觀之原證2截圖中女子之
    神情、特徵應為被告丙○○堪可認定。被告等辯稱截圖中之女
    子為被告丁○○，難認可採。
(二)此外109年12月6日、18日、19日、110年1月3日、16日、30
    日、31日，均為被告甲○○與被告丙○○、被告丁○○三人出遊之
    截圖，雖有些影片因拍攝角度、距離或光線太暗等問題，未
    能清楚分辨容貌，但被告三人短短2個月間密切出遊7次，且
    被告甲○○確有同時對渠二人勾肩搭背、牽手、摟抱之情形(
    見本院卷一第37、39、43、45、47、49、51之截圖)。
(三)原告與被告丙○○於110年4月20日凌晨在雙方住所談論婚姻事
    宜，原告質稱：「耶誕城都主動親他了，還有什麼？」「阿
    親了不是嗎？那個不是妳，那是妳妹喔？」，被告丙○○未有
    任何否認或抗辯，僅稱沒有發生什麼事。原告再稱：「東窗
    事發了，阿現在告什麼，都沒有發生？都沒有、都沒有，那
    就讓法官去決定嘛」，被告丙○○遂道歉稱：「我錯了」。自
    雙方前後對話觀之，足認被告丙○○已承認有親吻被告甲○○，
    並自知理虧而向原告道歉。原告繼又稱：「叫自己的男朋友
    來搞自己的姊姊，這哪一招?還是妳搞她男朋友?阿妳搞妳自
    己妹妹男朋友妳開心?還是妳妹妹她同意她男朋友來搞妳妳
    開心?」等語，被告丙○○未有任何辯解，僅不斷啜泣。此有
    原告所提雙方錄音光碟及譯文附卷可證(見本院卷一第287至
    291頁)。被告丙○○空言否認錄音光碟及譯文之真正，並無足
    採。
(四)綜上現場照片、對話紀錄內容相互以觀，原告指稱被告丙○○
    與被告甲○○間有親密之交往關係，並有擁抱、牽手、親吻、
    摟肩之踰矩行為，堪可採信。該等行為已逾越已婚男女交友
    之分際，被告丙○○、甲○○否認有踰矩之行為，洵無足取。
二、原告主張被告丁○○明知姊姊丙○○仍在婚姻關係存續期間，然
    不僅不加以勸阻胞姊改邪歸正、回歸家庭，更共同實施侵權
    行為，不斷包庇姊姊惡劣作為，又繼續與被告丙○○、被告林
    彦谷出遊玩樂。被告丁○○所為，既與被告丙○○、被告甲○○之
    侵害行為關連共同，即足成立共同侵權行為，縱未構成(假
    設語），然被告丁○○積極參與侵權行為之作為，抑或消極不
    予以勸告、或告知原告之舉止，亦該當對被告丙○○、被告甲○○之助益，亦屬共同侵權人甚明。為此，請求被告丁○○應依
    民法第184條第1項、第185條、第195條第1、3項之規定負共
    同侵權之責任云云。惟按數人共同不法侵害他人之權利，應
    連帶負損害賠償責任；造意人及幫助人視為共同行為人，民
    法第185條定有明文。此所謂造意及幫助行為，乃教唆或幫
    助他人使遂行或易於遂行侵權行為，其主觀上有故意或過失
    ，客觀上對於其發生之結果有相當因果關係，即須連帶負損
    害賠償責任(最高法院99年度台上字第1207號判決意旨參照)
    。於本件侵害配偶權事件，應是指被告丁○○教唆或幫助被告
    丙○○使之與被告甲○○不當交往，並促成其等踰矩之行為而言
    。原告所提之照片，固可見被告三人共同出遊，然此僅能證
    明其等三人交往中，但無從證明被告丙○○與被告甲○○之不當
    交往、進而有踰矩行為，乃經由被告丁○○之教唆或幫助。即
    使原告於與被告丙○○之談話錄音中亦自言：「叫自己的男朋
    友來搞自己的姊姊，這哪一招?」「還是妳搞她男朋友?阿妳
    搞妳自己妹妹男朋友妳開心?」「還是妳妹妹她同意她男朋
    友來搞妳妳開心?」足認原告亦不清楚被告丙○○與被告甲○○
    不當交往之經過，原告就此有利於己之事實既未能舉證以實
    ，其主張被告丁○○應成立共同侵權行為，即無可採。至於消
    極不予勸告或告知原告之舉止，難謂係屬助益之行為。本院
    既認被告丁○○不成立共同侵權行為，則其以遭原告為性騷擾
    請求損害賠償，並為抵銷抗辯乙節，即無庸審酌(按因故意
    侵權行為而負擔之債，依民法第339條規定，債務人亦不得
    主張抵銷)。
三、被告甲○○否認知悉被告丙○○係有配偶之人云云。惟查被告甲○○與丁○○為社群軟體臉書之共同朋友，丁○○之臉書多次發布
    原告與被告丙○○間之婚禮、生活、親子照片，前揭內容被告
    甲○○均得閱覽、見聞(見本院卷一第339至365頁原證20、21
    ）。又被告甲○○與被告丙○○均曾共同任職於東森得易購股份
    有限公司(見本院卷一第369至381原證23、24)，渠等間業務
    部門有往來。原告與被告丙○○於110年5月5日line對話紀錄
    ，原告詢問被告丙○○，兩造子女是否曾見過被告甲○○時，被
    告丙○○稱：「以前跟瑜逛街過，見過幾次」(見本院卷一第3
    67頁原證22)。被告甲○○既得閱覽見聞被告丙○○之婚禮、生
    活、親子照片，被告丙○○亦曾攜兩造子女與被告甲○○會面，
    被告甲○○否認知悉被告丙○○係有配偶之人，難以採信。
四、被告丙○○、甲○○又辯稱原告以跟拍、跟蹤等方法而取得之物
    證，應認不具備證據能力；在憲法典範變遷之脈絡下，應無
    「配偶權」概念；且原告亦已抛棄配偶權、免除債務；而被
    告所為對原告婚姻生活之影響程度情節亦非重大；原告與被
    告丙○○於109年5月13日間已感情不睦，故對於被告丙○○所致
    本件侵害配偶權之損害，屬與有過失云云。
(一)按民事訴訟之目的旨在解決紛爭，維持私法秩序之和平及確
    認並實現當事人間實體上之權利義務，為達此目的，有賴發
    現真實，與促進訴訟。惟為發現真實所採行之手段，仍應受
    諸如誠信原則、正當程序、憲法權利保障及預防理論等法理
    制約。又民事訴訟之目的與刑事訴訟之目的不同，民事訴訟
    法並未如刑事訴訟法對證據能力設有規定，就違法收集之證
    據，在民事訴訟法上究竟有無證據能力？尚乏明文規範，自
    應權衡民事訴訟之目的及上述法理，從發現真實與促進訴訟
    之必要性、違法取得證據所侵害法益之輕重、及防止誘發違
    法收集證據之利益(即預防理論)等加以衡量，非可一概否認
    其證據能力。苟欲否定其證據能力，自須以該違法收集之證
    據，係以限制他人精神或身體自由等侵害人格權之方法、顯
    著違反社會道德之手段、嚴重侵害社會法益或所違背之法規
    旨在保護重大法益或該違背行為之態樣違反公序良俗者，始
    足當之。又衡諸一般社會現況，妨害他人婚姻權益之行為，
    常以隱秘方式為之，並因隱私權受保護之故，被害人舉證極
    為不利，當行為人之隱私權與被害人之訴訟權發生衝突時，
    兩者應為一定程度之調整，以侵害隱私權之方式取得之證據
    是否予以排除，應視證據之取得是否符合比例原則而定，如
    證據之取得方式非以強暴或脅迫等方式為之，審理對象亦僅
    限於夫妻雙方，兼或及於與之為相姦行為之第三人，就保護
    之法益與取得之手段間，尚不違反比例原則，應認其具有證
    據能力。經查，被告丙○○、甲○○為擁抱、牽手、親吻行為時
    ，係在公開場合，原告拍照取證顯不需以強暴或脅迫等方式
    為之，被告亦未提出證據證明原告取得證據有何顯著違反社
    會道德之手段或嚴重侵害社會法益或所違背之法規旨在保護
    重大法益或該違背行為之態樣違反公序良俗者，應認尚不違
    反比例原則，原告因此取得之證據應有證據能力，被告上開
    辯解，則無足採。
(二)按因故意或過失，不法侵害他人之權利者，負損害賠償責任
    ；故意以背於善良風俗之方法，加損害於他人者亦同。民法
    第184條第1項定有明文。次按婚姻係以夫妻之共同生活為其
    目的，配偶應互相協力保持其共同生活之圓滿安全及幸福，
    夫妻互守誠實，為確保其共同生活之圓滿安全及幸福之必要
    條件，故應解為配偶因婚姻契約而互負誠實之義務，配偶之
    一方行為不誠實，破壞共同生活之圓滿安全及幸福者，即為
    違反因婚姻契約之義務而侵害他方之權利(最高法院41年台
    上字第278號、55年台上字第2053號判決意旨參照)。是配偶
    雙方互享維持婚姻生活圓滿、安全及幸福之權利，即婚姻關
    係建立在權利義務的基礎上民法第184條第1項前段以資保護
    ，被告否認有配偶權之概念為本院所不採。
(三)原告與被告丙○○於109年5月13日之談話，原告固曾表示：「
    如果今天妳真的有能力搞了一個小王，或是你已經有小王，
    隨便，fine，妳要跟他出去也OK」、「妳要找狗找貓，要找
    甚麼都可以，要找一個真人也都可以阿」、「妳想要尋求那
    份刺激或是尋求那份被關愛的感覺，阿如果我真的做了沒辦
    法給你，妳可能從外面的同事還是怎樣，沒關係，我打比方
    我也不知道妳上班或幹嘛，妳覺得妳可以跟個某人抓到那種
    感覺，想跟他交往，他也知道妳是有夫之婦，他也同意，刺
    激，那就去玩吧。」、「所以妳可能覺得介紹個新男人給小
    朋友開心，happy，找個更有能力的人、更帥，跟著小孩說
    ，這是你們的新爸爸。耶，但我不會反對妳這樣做，…所以
    妳要趁早，趕快認識小王，奠定好你們的關係，妳可以不回
    家住小王家，等到妳想了小孩再回來。」、「我是變態，怎
    樣，我就是變態阿，來阿，3P阿，來阿，來阿，A片看太多
    啦」等語(見本院卷一第217至228頁被證3錄音光碟、錄音譯
    文、第405至414頁被證8譯文)。然細譯其等對話全文及錄音
    檔原告之口吻，原告會有此等言論，係因原告不同意被告丙○○離婚之要求，原告希望能給子女完整父母的關愛，希望被
    告丙○○能擔當母責，好好陪伴子女長大，此可參原告稱：「
    我只希望妳能定時回來陪小孩」、「我今天只求妳陪兩隻」
    、「我就繼續奢求妳回來，然後跟兩隻說，媽媽會回來，你
    們放心」、「我在家幫妳顧兩隻」、「你可以讓我傷心，但
    我希望妳不要讓小孩傷心，今天全部出發點都是小孩子」。
    然由於被告丙○○堅持離婚，並指責原告不願離婚為精神虐待
    ，原告因此稱：「你今天要不要出去交別的男人，幹嘛的，
    我也沒辦法去擋，腳在你身上，身體也在你身上，你要跟人
    家幹嘛，我也看不到，我也不能怎樣，就算你在我面前跟他
    幹嘛，我也不能把你推開嘛」，並有過激的言語：「那你就
    去看精神科，那你就可以無條件的把我殺死…你如果覺得你
    今天殺不死我，那請你把裡面二隻殺死…，因為孩子是你生
    的，殺的死你就殺，你要我搞那麼偏激我OK」、「你放心，
    我不會簽字，我就算被你叫人打個半殘我也不會簽字」；被
    告丙○○又指摘原告變態，原告稱：「對阿，我就是變態，你
    有能力就用法院讓我離婚阿。對阿，因為老公變態」各等語
    。綜觀被告所指原告上開言語，實係原告受被告丙○○堅持離
    婚，並指責原告不願離婚乃精神虐待及變態等言語之刺激而
    生的偏激言語，稽其目的應在勸諭被告丙○○應顧全家庭、子
    女。原告該等言論並非雙方理性平和溝通下所產生之共識，
    難認係雙方就婚姻關係之權利義務或生活型態所達成之特別
    協議，亦無抛棄配偶權或民事賠償權利、免除債務之意思。
    被告辯稱原告已抛棄配偶權或民事賠償之權利及有免除債務
    之意思云云，難認可取。
(四)次按損害之發生或擴大，被害人與有過失者，法院得減輕賠
    償金額或免除之，民法第217條第1項定有明文。惟所謂被害
    人與有過失，須被害人之行為助成損害之發生或擴大，就結
    果之發生為共同原因之一，行為與結果有相當因果關係，始
    足當之。倘被害人之行為與結果之發生並無相當因果關係，
    尚不能僅以其有過失，即認有過失相抵原則之適用(最高法
    院96年度台上字第2627號判決意旨參照)。查被告丙○○、甲○○均屬專業之人，並有相當社會經歷，其等明知丙○○為有配
    偶之人仍為踰矩之不當交往，乃係基於其等之自由意志而決
    定破壞原告婚姻之圓滿狀態，造成損害之結果，本難謂原告
    有何行為助成損害之發生或擴大，被告辯稱原告與有過失，
    即屬無據。
(五)原告於109年8月30日20時許，在其與被告丙○○住處，因懷疑
    被告丙○○進去廁所使用手機係與外遇對象聯絡而發生口角，
    原告要求被告丙○○交出手機遭拒，原告便脫下被告丙○○之褲
    子、將廁所門打壞，為爭搶手機用手勒住被告丙○○之脖子、
    抓住其腳，致被告丙○○跌坐在地，而受有嘴唇、左膝、左足
    及右手擦挫傷之身體傷害，業經本院核發109年度家護字第2
    753號民事通常保護令在案(見本院卷一第229頁被證4))。此
    為兩造所不爭執。原告遇有爭端未能理性解決，乃對被告丙○○實施暴力行為，固屬不該而應受非難。然原告於109年5月
    間起 即發現被告丙○○形跡可疑，時有晚歸、行蹤不明，或
    於家中常與不明人士以手機通訊軟體聊天之情事。據該民事
    保護令所認定事實，該次爭執亦因原告懷疑被告丙○○進去廁
    所使用手機係與外遇對象聯絡而發生，事後原告已證實被告
    丙○○確與被告甲○○有踰矩之交往行為，足證原告於當時之懷
    疑實屬有據，且其等之不當行為，已致原告與被告丙○○之婚
    姻關係破裂，被告丙○○業已起訴請求離婚，是其等不當交往
    行為對原告與被告丙○○之生活影響程度已達情節重大之程度
    。被告辯稱非屬重大云云，難以採認。
五、按因故意或過失，不法侵害他人之權利者，負損害賠償責任
    ；故意以背於善良風俗之方法，加損害於他人者亦同。不法
    侵害他人之身體、健康、名譽、自由、信用、隱私、貞操，
    或不法侵害其他人格法益而情節重大者，被害人雖非財產上
    之損害，亦得請求賠償相當之金額，此規定於不法侵害他人
    基於配偶關係之身分法益而情節重大者，準用之，民法第18
    4條第1項、第195條第1項前段、第3項分別定有明文。配偶
    雙方互享維持婚姻生活圓滿、安全及幸福之權利，即婚姻關
    係建立在權利義務的基礎上民法第184條第1項前段以資保護
    ，已如前述。本件被告丙○○明知自己為有配偶之人，而被告
    甲○○亦明知丙○○為有配偶之人，竟仍交往並有親密互動逾越
    已婚男女交友分際之行為，確已傷害原告身為配偶之尊嚴，
    破壞基於婚姻配偶權關係之身分法益，其情節重大，原告在
    精神上受有痛苦甚明。原告據此請求被告甲○○、丙○○負精神
    上損害賠償之責任，應屬有據。　　
六、又按不法侵害他人之人格權，被害人受有非財產上損害，請
    求加害人賠償相當金額之慰撫金時，法院對於慰撫金之量定
    ，應斟酌實際加害情形、所造成之影響、被害人痛苦之程度
    、兩造之身分地位、經濟情形及其他各種狀況，以核定相當
    之數額(最高法院47年度台上字第1221號、51年度台上字第2
    23號判例意旨參照)。本院審酌原告與被告丙○○於104年11月
    23日結婚，婚後育有二名未成年子女，及兩造均為專業人士
    ，具有相當之社經地位，其等經濟收入、財產狀況(此經本
    院依職權調取兩造稅務電子閘門財產所得調件明細表附於限
    閱卷可證)，兼衡被告所為侵害原告之配偶權，並破壞原告
    與丙○○之婚姻關係、家庭生活圓滿安全及幸福之行為態樣、
    兩人交往程度、所造成原告精神痛苦等一切情狀，認原告因
    被告前揭行為而受有非財產上之損害，應以40萬元為適當。
七、從而，原告本於民法第184條第1項、第195條第1、3項之規
    定，請求被告甲○○、丙○○連帶給付40萬元，及自起訴狀繕本
    送達最後一位被告翌日即110年3月25日(見本院卷一第85頁
    ）起至清償日止，按年息百分之5之利息，為有理由，應予
    准許；逾此部分之請求，則無理由，應予駁回。
八、本件原告勝訴部分，係所命給付之金額未逾50萬元之判決，
    依民事訴訟法第389條第1項第5款規定，應依職權宣告假執
    行。惟被告陳明願供擔保聲請宣告免為假執行，核無不合，
    爰酌定相當之擔保金額宣告之。至於原告敗訴部分，其假執
    行之聲請，失所依據，併駁回之。
九、本件事證已臻明確，兩造其餘主張及所提之證據，經審酌後
    認於本院上開判斷無涉或無違，爰不一一論述，附此敘明。
十、結論：本件原告之訴為一部有理由，一部無理由，因此判決
    如主文。
中　　華　　民　　國　 111　　年　　3 　　月　　10　　日
                  民事第一庭    法　官　毛崑山
以上正本係照原本作成
如對本判決上訴，須於判決送達後20日內向本院提出上訴狀。如
委任律師提起上訴者，應一併繳納上訴審裁判費。
中　　華　　民　　國　 111　　年　　3 　　月　　10　　日
                                書記官　童淑敏